【裁判字號】    97,訴,2059
【裁判日期】    980206
【裁判案由】    強盜等
【裁判全文】
臺灣臺北地方法院刑事判決              97年度訴字第2059號
公  訴  人  臺灣臺北地方法院檢察署檢察官
被      告  丁○○
選任辯護人  陳石山律師
            游涵歆律師
被      告  戊○○
                    （
選任辯護人  鍾律師
被      告  甲○○
                    （
選任辯護人  劉師婷律師
            沈以軒律師
上列被告因強盜等案件，經檢察官提起公訴（97年度偵字第1949
2號、第20212號、第20213號），本院判決如下：
    主  文
丁○○未經許可，持有可發射子彈具有殺傷力之改造手槍，處有
期徒刑年陸月，併科罰金新台幣伍萬元，罰金如易服勞役，以
新臺幣壹仟元折算壹日，扣案如附表所示具殺傷力之改造手槍壹
枝（含彈匣壹個）及包裹該改造手槍之毛巾壹條、塑膠袋個、
手提紙袋壹個均沒收。又意圖為自己不法之所有，結夥三人以上
，攜帶兇器，以強暴、脅迫至使不能抗拒，而取他人之物，處有
期徒刑拾年。應執行有期徒刑拾年貳月，併科罰金新台幣伍萬
元，罰金如易服勞役，以新臺幣壹仟元折算壹日，扣案如附表所
示具殺傷力之改造手槍壹枝（含彈匣壹個）及包裹該改造手槍之
毛巾壹條、塑膠袋個、手提紙袋壹個均沒收。
戊○○意圖為自己不法之所有，結夥三人以上，攜帶兇器，以強
暴、脅迫至使不能抗拒，而取他人之物，處有期徒刑玖年。
甲○○意圖為自己不法之所有，結夥三人以上，攜帶兇器，以強
暴、脅迫至使不能抗拒，而取他人之物，處有期徒刑柒年拾月。
    事  實
一、丁○○於民國92年2、3月間之某日、時，在臺北市○○區○○街附近某處，拾獲如附表所示具有殺傷力之改造手槍1 枝
    （含彈匣1個）及彈殼1顆，詎其明知可發射子彈具有殺傷力
    之改造手槍，係屬槍砲彈藥刀械管制條例第4條第1項第1 款
    所列管之槍砲，非經主管機關許可不得持有之，竟基於持有
    之犯意，利用毛巾、塑膠袋及手提紙袋將之包裹後，藏放其
    位於臺北市萬華區○○○路○段147號2樓之2之住處冰箱冷凍
    庫內，嗣經其同居人陳秀梅之女兒張錦雀於97年5、6月間發
    現而告知陳秀梅，由陳秀梅於同年8 月18日報警，經陳秀梅
    同意搜索後，為警在上址當場查獲，並扣得如附表所示之改
    造手槍1枝（含彈匣1個）、彈殼1 顆及包裹該改造手槍之毛
    巾1條、塑膠袋3個、手提紙袋1個等物品，而悉上情。
二、丁○○與乙○○為朋友，知悉乙○○曾於97年7 月間，以新
    台幣（下同）760 萬元之價格，將其所有臺北市○○區○○
    路42巷8弄7號4 樓之房屋出售，竟覬覦乙○○所獲得之鉅款
    ，遂與戊○○、甲○○共同基於意圖為自己不法所有之犯意
    聯絡，於民國97年8月12日凌晨0時許，得知乙○○在臺北市
    萬華區○○街110號「鈺忻小吃店」內消費，渠3人立即前往
    該小吃店並進入7 號包廂內，乙○○見狀欲行離去之際，遭
    丁○○、戊○○及甲○○阻擋出口，使乙○○無法離去，甲○○旋出手掌摑乙○○2 巴掌，丁○○遂以乙○○與伊之女
    友「李麗珠」（真實姓名年籍不詳）發生性行為須提出賠償
    為藉口，要求乙○○支付金錢，惟經乙○○予以拒絕而當場
    發生爭執，戊○○亦以徒手毆打乙○○之胸部，丁○○則持
    該包廂內之盤子、杯子及煙灰缸等物品砸向乙○○之身體，
    並前往該小吃店櫃臺取得客觀上足供兇器使用之鐵製剪刀1
    把（未扣案），先敲打乙○○之頭部後，再作勢欲刺向乙○○，以此方式脅迫乙○○，丁○○並向乙○○告以「你如果
    敢去報警，除非移民，不然在臺灣我一定抓得到你的」等語
    ，乙○○因懼怕而下跪求饒，丁○○復拿起裝有滾燙開水之
    鐵製茶壺，將其內開水自乙○○之頭部澆下，並持該茶壺敲
    打乙○○之頭部，另將已點燃而尚未抽吸殆盡之捲菸上之火
    星，以手指彈向乙○○之腹部，並喝令乙○○不准將之撥掉
    ，乙○○因而受有左臉部裂傷、右腹壁2 度燙傷、左肩1至2
    度燙傷及左胸壁挫傷等傷害，渠3 人以此等方式，至使乙○○不能抗拒，乙○○因恐其生命遭受威脅，於此不得已之情
    況下，始允諾支付50萬元，丁○○、戊○○、甲○○欲自乙○○處取得現金，復由丁○○、甲○○強押乙○○進入戊○○所駕駛之車號6138-GG 號小客車之後座中央位置，並由丁○○、甲○○分別坐於左右兩側，以此非法之方法剝奪乙○○之行動自由，丁○○並指示戊○○駕駛該小客車應前往之
    方向，途中戊○○向乙○○恫稱「我在林口山上已經活埋3
    、4個人過了，如不識相就要將你活埋在山上或將你推下山
    崁」等詞，迨駛至臺北縣林口鄉之山區某處，丁○○詢問乙○○有無攜帶金融機構帳戶提款卡，乙○○答以「沒有」，
    引來戊○○之不悅，戊○○遂持客觀上足供兇器使用之木棍
    （未扣案）毆打乙○○之身體，丁○○藉機逼問乙○○銀行
    帳戶內尚有多少存款，甲○○則在一旁助勢，並向乙○○告
    以「現在是在山上，你最好配合答應所開出之條件，否則會
    吃虧的，趕快離開要緊」等語，乙○○眼見其遭渠3 人帶往
    山上，因懼怕遭殺害而據實告知其帳戶內尚有24萬餘元之存
    款，丁○○、戊○○、甲○○再度利用上開小客車，將乙○○帶至其位於臺北市○○區○○街42巷8弄7號4 樓之住處樓
    下，丁○○指示甲○○帶同乙○○上樓拿取提款卡後，再於
    同日凌晨3時50分許，將乙○○帶至臺北市○○區○○街204
    號「土地銀行文山分行」自動櫃員機前，丁○○又指示甲○○帶同乙○○下車提領現金，並示意戊○○下車前往監視、
    查詢該帳戶內之確實存款餘額，乙○○提款12萬元（即當日
    提款之上限金額）後將之交付丁○○，丁○○喝令乙○○說
    出提款卡密碼後，旋即取走提款卡（經警查獲本案後，已由
    乙○○領回），再將乙○○載至其上開住處樓下，任由乙○○離去，嗣丁○○自上開所得之現金中，各交付2萬5,000元
    與戊○○、甲○○後各自離開，渠3 人所得款項亦分別花用
    殆盡，嗣經乙○○報警，並聯絡丁○○相約見面佯以欲交付
    先前答應支付之款項（5 萬元，經警查獲本案後，已由乙○○領回）而相約見面，為警於同年9月3日，在臺北市萬華區
    ○○○路36號10樓「金獅酒樓」拘提丁○○到案，而循線查
    獲上情。
三、案經陳秀梅告發及被害人乙○○告訴由臺北市政府警察局移
    送臺灣臺北地方法院檢察署檢察官偵查起訴。
    理  由
一、按被告以外之人於審判外之言詞或書面陳述，除法律有規定
    者外，不得做為證據，刑事訴訟法第159條第1項固定有明文
    。然被告以外之人於審判外之陳述，雖不符同法第159條之1
    至第159條之4之規定，而經當事人於審判程序同意作為證據
    ，法院審酌該言詞陳述或書面陳述作成時之情況，認為適當
    者，亦得為證據；當事人、代理人或辯護人於法院調查證據
    時，知有同法第159條第1項不得為證據之情形，而未於言詞
    辯論終結前聲明異議者，視為有前項之同意，同法第159 條
    之5 亦定有明文。是證人陳秀梅、張錦雀於警詢中所為之陳
    述，被告丁○○及其選任辯護人於準備程序時已表明對於其
    證據能力沒有意見，且於本案言詞辯論終結前均未聲明異議
    ，依前開規定，並審酌其言詞陳述作成之情況，該警詢筆錄
    之內容係陳述渠2 人見聞被告丁○○持有如附表所示具有殺
    傷力之改造手槍，及被告丁○○與陳秀梅交往同居之事實，
    衡情其等陳述當無受到外力介入或自我價值判斷干擾之情狀
    ，並無顯不可信之情形，足認該供述證據得為證據，且屬適
    當，合先敘明。
二、被告丁○○違反槍砲彈藥刀械管制條例部分事實之認定：
    訊據告丁○○對於其於92年2、3月間之某日、時，在臺北市
    萬華區○○街附近某處，拾獲如附表所示具有殺傷力之改造
    手槍1枝（含彈匣1個）及彈殼1 顆，利用毛巾、塑膠袋及手
    提紙袋將之包裹後，藏放其位於臺北市萬華區○○○路○ 段
    147號2樓之2 之住處冰箱冷凍庫內之事實坦承不諱，核與證
    人陳秀梅及其女張錦雀於警詢中之陳述互核一致，復有扣案
    如附表所示之改造手槍1枝（含彈匣1個）、彈殼1 顆及包裹
    該改造手槍之毛巾1條、塑膠袋3個、手提紙袋1 個在卷可按
    ，而該改造手槍經送請內政部警政署刑事警察局（下稱刑事
    局）鑑定結果如附表所示，認具殺傷力，此有刑事局97年9
    月2日刑鑑字第0970126656號槍彈鑑定書1紙附卷足憑，足見
    被告丁○○之自白確與事實相符，其持有如附表所示具殺傷
    力之改造手槍犯行，洵堪認定。
三、被告3人犯加重強盜罪部分事實之認定：
  (一)訊據被告3人分別坦承下列之事實：
  1.被告丁○○：坦承伊曾處理告訴人乙○○買賣房屋糾紛，告
    訴人已支付3萬元答謝，於97年8月12日凌晨0 時許，在鈺忻
    小吃店7 號包廂內，伊與被告戊○○、甲○○沒有消費，但
    有以告訴人與李麗珠發生性行為為由，而與被告戊○○、甲○○共同出手毆打告訴人，當場告訴人有受傷流血，嗣伊與
    被告甲○○將告訴人帶上車，伊與甲○○坐在後座告訴人之
    兩側，由被告戊○○駕車前往林口山區，告訴人允諾支付50
    萬元，下山後，渠3 人帶告訴人前往土地銀行文山分行，伊
    指示被告戊○○、甲○○與告訴人一同下車，由告訴人提款
    12萬元返回車上後，將該筆12萬元款項連同提款卡交與伊，
    伊將其中款項分別取出2萬5,000元交付被告戊○○、甲○○
    ，餘7萬元已花用殆盡之事實。
  2.被告戊○○：坦承被告丁○○於97年8月12日約伊與被告甲○○前往臺北市○○區○○路1段136巷16弄6號「好姊妹清
    茶館」，之後丁○○帶伊與被告甲○○到鈺忻小吃店包廂內
    找告訴人，告訴人欲離開，被丁○○將手搭在告訴人肩膀要
    其坐下，告訴人不從，衝突就此發生，告訴人與被告丁○○
    提及買賣房子及男女之間之事，被告丁○○說到氣憤處，就
    拿起杯子、茶壺丟向告訴人，伊與被告丁○○、甲○○出手
    毆打告訴人，當時被告丁○○將菸蒂彈向告訴人，懷疑告訴
    人不老實，即從櫃臺拿起剪刀對告訴人說「這樣對你，你還
    不老實」等語，後來告訴人答應支付50萬元，被告丁○○就
    要伊開車，被告丁○○、甲○○坐在後座告訴人之兩側，在
    車上被告丁○○要跟告訴人拿錢，告訴人說沒有，被告丁○○說「怎麼會沒有」，並對告訴人不高興，就說要將告訴人
    帶到山上去，伊就往高速公路開向林口，之後被告丁○○叫
    伊開車載告訴人返家拿取提款卡至景美土地銀行提款，被告
    丁○○指示被告甲○○與告訴人下車提款，再叫伊下車確認
    結存金額是否如告訴人所言之20多萬元，告訴人提款12萬元
    後全數交付被告丁○○，整個過程完全聽命於被丁○○，由
    被告丁○○主導，事後被告丁○○有交付伊2萬5,000元，業
    已花用殆盡之事實。
  3.被告甲○○：坦承坦承被告丁○○於97年8 月12日約伊與被
    告戊○○在「好姊妹清茶館」見面，之後丁○○帶伊與被告
    戊○○前往鈺忻小吃店包廂內找告訴人，告訴人欲離開，被
    丁○○將手搭在告訴人肩膀要其坐下，告訴人不從因而發生
    衝突，因告訴人不願坐下好好談，伊先出手打告訴人2 個巴
    掌，告訴人就與被告丁○○談及買賣房子及被告丁○○女友
    之事，被告丁○○要向告訴人抽佣金50萬元，被告戊○○亦
    有出手毆打告訴人，當時被告丁○○有用茶杯丟告訴人，有
    以開水燙告訴人，也有將菸蒂彈向告訴人，以致告訴人流血
    、腹部燙傷，告訴人答應要給50萬元，後來被告丁○○表示
    要到山上談談，由被告戊○○駕車載其他人上山，伊與被告
    丁○○坐在後座告訴人之兩側，在山上時，被告戊○○有拿
    1 支木棒毆打告訴人，也有向告訴人說「我在林口山上已經
    活埋3、4個人過了，如不識相就要將你活埋在山上或將你推
    下山崁」等語，口氣有點恐嚇，伊即向告訴人表示「現在在
    山上，你最好配合答應所開出之條件，否則會吃虧的，趕快
    離開要緊」等語，後來被告丁○○叫伊與告訴人返家拿取提
    款卡至景美土地銀行提款，被告丁○○指示伊及被告戊○○
    與告訴人下車，告訴人提款12萬元後全數交付被告丁○○，
    整個過程完全聽命於被丁○○，由被告丁○○主導，事後被
    告丁○○有交付伊2萬5,000元，業已花用殆盡之事實。
  (二)惟被告3人均矢口否認有何加重強盜犯行，渠等與選任辯護
    人對於檢察官起訴之犯罪事實所為之辯解，分別如下：
  1.被告丁○○：辯稱伊與被告戊○○、甲○○前往鈺忻小吃店
    欲喝酒聊天，偶然與告訴人該小吃店內相遇，伊只有以熱茶
    潑到告訴人脖子及頸部，並未以「你如果敢報警，除非你移
    民，不然在臺灣我一定抓得到你的」等語脅迫告訴人，亦未
    以滾燙之開水及點燃之香菸燙告訴人，更未持鐵剪刀作勢要
    將告訴人殺害，伊知悉告訴人賣屋獲得鉅款後恣意揮霍，乃
    告知告訴人與其亂花錢，不如包50萬元之紅包給伊，告訴人
    答應就去領錢，先領12萬元連同提款卡交與伊，向伊告知帳
    戶內尚有12萬元，伊可自行提款，但伊沒有去提款，亦無強
    迫告訴人交出提款卡及供出密碼，提款前，渠3 人有帶告訴
    人到林口半山腰，是被告戊○○要嚇一嚇告訴人，因伊氣憤
    告訴人與伊女友李麗珠發生性行為，告訴人在山上一直向伊
    說對不起要伊原諒，就回臺北，渠3 人與告訴人發生肢體衝
    突，係因告訴人與伊女友發生性行為，與告訴人賣屋獲款而
    支付伊酬金無關，伊無不法所有之意圖，亦未至使告訴人不
    能抗拒等語。
  2.被告戊○○：辯稱渠3 人並沒有以滾燙開水淋告訴人，係告
    訴人同意支付50萬元與丁○○，說提款卡在家中，並自願與
    渠3 人一同離開鈺忻小吃店，伊在林口山上沒有持木棍毆打
    告訴人，亦沒有向告訴人恫稱「我在林口山上已經活埋3、4
    個人過了，如不識相就要將你活埋在山上或將你推下山崁」
    等語，不知被告丁○○為何要向告訴人索取50萬元，在車上
    告訴人態度後悔，事後被告丁○○給伊2萬5,000元，伊以為
    是要還伊車資，伊無不法所有之意圖，亦未至使告訴人不能
    抗拒等語。
  3.被告甲○○：辯稱伊當時以為被告丁○○邀伊前往喝酒，不
    知道被告欲向告訴人索取50萬元，渠3 人不是押告訴人上山
    ，是叫告訴人上山，伊在山上有勸告訴人有什麼事跟被告丁○○談清楚，而向告訴人表示渠3 人只是嚇一嚇告訴人，伊
    無與被告丁○○有犯意之聯絡及行為之分擔，案發現場無人
    使用鐵剪刀脅迫告訴人之情事等語。
  (三)經查：
  1.告訴人於97年7月間，以760萬元之價格，將其所有臺北市○○區○○路42巷8弄7號4 樓之房屋出售，過程中有委託被告
    丁○○在場幫忙處理，被告丁○○因而知悉告訴人獲有上開
    鉅款之事實，業據證人即告訴人於警詢、檢察官偵訊及本院
    審理時陳述綦詳，且為被告丁○○所不否認。而被告丁○○
    自92年間起，經人介紹認識陳秀梅，2 人進而交往，並同居
    於陳秀梅位於臺北市萬華區○○○路○段147號2樓之2之住處
    ，直至97年8 月16日凌晨某時許始離開未歸等情，業經證人
    陳秀梅於警詢中陳述甚詳。另告訴人於本院審理時已坦承曾
    與李麗珠發生性行為之事實，再參酌被告丁○○自92年間起
    ，即與陳秀梅交往並同居，衡情李麗珠應非被告丁○○之配
    偶或女友，縱然告訴人曾與之發生性行為屬實，核與被告丁○○無法律上之利害關係。且被告戊○○、甲○○於警詢及
    偵查中均一致陳稱被告丁○○於97年8月11日22時許，約其2
    人在「好姊妹清茶館」見面，被告丁○○再帶其2 人前往鈺
    忻小吃店找告訴人，被告3 人在鈺忻小吃店並未點餐消費，
    當場與告訴人發生衝突後，即將告訴人帶出等語，顯見被告
    丁○○於是日邀約被告戊○○、甲○○見面之目的，非在於
    欲與其2 人飲酒，其目的應係共同前往鈺忻小吃店找告訴人
    甚明，堪認證人即告訴人於本院審理時證稱被告丁○○知道
    其最近賣房子有錢，要找藉口勒索等語，應非子虛。足見被
    告丁○○主觀上有為自己不法所有之意圖，且被告戊○○、
    甲○○與丁○○間，確有共同之犯意聯絡無疑，故被告丁○○辯稱渠3 人與告訴人在鈺忻小吃店偶遇，雙方間發生肢體
    衝突，係因告訴人與伊女友發生性行為，與告訴人賣屋獲款
    而支付伊酬金無關等語，顯不足採，另被告戊○○、甲○○
    均否認與丁○○兼有犯意之聯絡等語，亦不足採信。
  2.被告3人於97年8月12日凌晨0時許到達鈺忻小吃店並進入7號
    包廂內，告訴人見狀欲行離去，遭被告3 人阻擋出口，致告
    訴人無法離去，被告甲○○先出手掌摑告訴人2 巴掌，隨後
    被告丁○○以告訴人與伊之女友李麗珠發生性行為須提出賠
    償為藉口，雙方當場發生爭執，被告戊○○亦以徒手毆打乙○○之胸部，丁○○則持該包廂內之盤子、杯子及煙灰缸等
    物品砸向告訴人之身體，並自該小吃店櫃臺取得鐵製剪刀1
    把，先敲打乙○○之頭部後，再作勢欲刺向乙○○，丁○○
    並向乙○○告以「你如果敢去報警，除非移民，不然在臺灣
    我一定抓得到你的」等語，告訴人因而下跪求饒，被告丁○○復拿起裝有滾燙開水之鐵製茶壺，將其內開水自告訴人之
    頭部澆下，並持該茶壺敲打告訴人之頭部，另將已點燃而尚
    未抽吸殆盡之捲菸上之火星，以手指彈向告訴人之腹部，並
    喝令告訴人不准將之撥掉，致告訴人因而受有左臉部裂傷、
    右腹壁2度燙傷、左肩1至2度燙傷及左胸壁挫傷等傷害一情
    ，業經證人即告訴人於警詢、檢察官偵訊及本院審理時證述
    甚詳，並有景美醫院97年8月12日診斷證明書1紙在卷可稽。
    另證人即當時在場之丙○○於本院審理時對於當時告訴人與
    被告3 人發生爭執及肢體衝突之細節情形，除陳稱見到告訴
    人與被告3 人吵架、爭吵、發生肢體衝突等含糊籠統之詞外
    ，大多答以不記得、時間太久忘記了、沒看見、沒有注意等
    語，顯然避重就輕，其陳述自難為有利於被告3 人之認定。
    被告戊○○於警詢中陳稱當時被告丁○○將菸蒂彈向告訴人
    ，懷疑告訴人不老實，即從櫃臺拿剪刀對告訴人說「這樣對
    你，你還不老實」等語，且被告甲○○於警詢及偵查中亦陳
    稱被告丁○○有用茶杯丟告訴人，有以開水燙告訴人，也有
    將菸蒂彈向告訴人，以致告訴人流血、腹部燙傷等語。益證
    被告丁○○辯稱並未以「你如果敢報警，除非你移民，不然
    在臺灣我一定抓得到你的」等語脅迫告訴人，亦否認以滾燙
    之開水及點燃之香菸燙告訴人及持鐵剪刀作勢要將告訴人殺
    害之事實，要難採信。從而，告訴人在鈺忻小吃店包廂內，
    因不堪被告3 人以上開手段對之施以強暴、脅迫之手段，至
    使其不能抗拒，始答應交付50萬元之事實，堪已認定。
  3.告訴人在鈺忻小吃店包廂內，雖允諾支付50萬元，但其並未
    隨身攜帶金融機構提款卡，被告丁○○為取得該筆款項，然
    因告訴人未隨身攜帶金融機構提款卡，乃指示被告戊○○、
    甲○○要將告訴人帶往臺北縣林口鄉山區一情，經分離審判
    程序，業據被告戊○○、甲○○以證人身分陳述無訛，是被
    告丁○○辯稱係被告戊○○要帶告訴人到林口山區嚇一嚇等
    語，委不足採。另被告3 人均不否認被告戊○○駕駛該小客
    車前往林口之途中，被告丁○○、甲○○在車內分別坐於後
    座告訴人之兩側，而空出前座駕駛座右側之座位等情，被告
    戊○○亦自陳其係駕駛一般2,300c.c. 之小客車，倘告訴人
    係出於自願與被告3 人驅車前往林口山區，衡情當不致被告
    丁○○、甲○○與告訴人擠坐於該小客車之後座，而唯獨空
    出駕駛座右側之座位，足見被告丁○○、甲○○在車內分別
    坐於後座告訴人之兩側，係為控制告訴人之行動，不讓其有
    機會脫逃甚明。又被告戊○○駕駛該小客車前往林口山區之
    途中，向告訴人恫稱「我在林口山上已經活埋3、4個人過了
    ，如不識相就要將你活埋在山上或將你推下山崁」等詞，迨
    駛至臺北縣林口鄉之山區某處，被告丁○○詢問乙○○有無
    攜帶金融機構帳戶提款卡，告訴人答以「沒有」，被告戊○○遂持木棍毆打告訴人，被告丁○○藉機逼問乙○○銀行帳
    戶內尚有多少存款，甲○○則在一旁助勢，並向乙○○告以
    「現在是在山上，你最好配合答應所開出之條件，否則會吃
    虧的，趕快離開要緊」等語一節，除有證人即告訴人之證述
    外，被告甲○○亦陳稱在山上時，被告戊○○有拿1 支木棒
    毆打告訴人，也有向告訴人說「我在林口山上已經活埋3、4
    個人過了，如不識相就要將你活埋在山上或將你推下山崁」
    等語，口氣有點恐嚇，伊即向告訴人表示「現在在山上，你
    最好配合答應所開出之條件，否則會吃虧的，趕快離開要緊
    」等語相符，是被告戊○○辯稱在林口山上並未持木棍毆打
    告訴人，亦未向告訴人恫稱「我在林口山上已經活埋3、4個
    人過了，如不識相就要將你活埋在山上或將你推下山崁」等
    語，顯不足採。是告訴人指訴被告3 人強押其前往林口山區
    ，其見其遭被告3 人帶往山上，因懼怕遭殺害而據實告知其
    帳戶內尚有24萬餘元之存款等語，應堪採信。
  4.告訴人告知被告3 人其帳戶內尚有24萬餘元之存款後，被告
    3 人帶告訴人返家，被告丁○○並指示被告甲○○帶同告訴
    人上樓拿取提款卡後，再於同日凌晨3 時50分許，將告訴人
    帶至土地銀行文山分行自動櫃員機前提款，被告丁○○又指
    示被告甲○○帶同告訴人下車提領現金，並指示被告戊○○
    下車前往監視、查詢該帳戶內之確實存款餘額，告訴人提款
    12萬元後將之連同提款卡交付丁○○一情，經證人即告訴人
    於警詢、檢察官偵訊及本院審理時陳述明確，復有土地銀行
    文山分行自動櫃員機監視錄影翻拍照片4 紙附卷可佐。倘告
    訴人係自願提款而交付其帳戶內之款項與被告丁○○，衡情
    無須由被告丁○○指示被告甲○○、戊○○在旁監視、陪同
    ，告訴人亦無立即將提款卡連同所領得之12萬元現金交付被
    告丁○○之必要，然被告丁○○卻指示被告甲○○、戊○○
    於告訴人返家拿取提款卡及提款之際，對於告訴人亦步亦趨
    ，顯與常情有違，是告訴人指訴被告丁○○指示被告甲○○
    帶同其返家拿取提款卡及提領現金，並指示被告戊○○下車
    前往監視、查詢該帳戶內之確實存款餘額，其提款12萬後將
    之交付丁○○，丁○○喝令乙○○說出提款卡密碼後，旋即
    取走提款卡，再將其載至其上開住處樓下，任由其離去等情
    ，足堪認定。
  5.被告戊○○、甲○○既均坦承整個過程係由被告丁○○主導
    ，而丁○○自上開所得之現金中，各交付2萬5,000元與戊○○、甲○○後各自離開，渠3 人所得款項亦分別花用殆盡一
    情，復為被告3人所不爭執，亦足堪認被告3人間，確有共同
    基於意圖為自己不法所有之犯意聯絡無疑。
  6.綜上所述，被告3 人所為加重強盜犯行，事證明確，應依法
    論科。
四、論罪科刑部分：
  (一)按攜帶兇器強盜罪，係以行為人攜帶兇器強盜為其加重條件
    ，此所謂兇器，其種類並無限制，凡客觀上足對人之生命、
    身體、安全構成威脅，具有危險性之兇器均屬之，且祇須行
    為時攜帶此種具有危險性之兇器為已足，並不以攜帶之初有
    行兇之意圖為必要（最高法院79年台上字第5253號判例參照
    ）。又刑法第321條第1項第3 款所謂之「攜帶兇器」，祇需
    於行為時攜帶具有危險性之兇器為已足，該兇器不必原屬於
    行為者本人所有，亦不以自他處攜至行為處所為必要，縱在
    行為場所所手拾取應用，其有使人受傷害之危險性既無二致
    ，自仍應屬上述「兇器」之範疇（最高法院90年度台上字第
    1261號判決參照）。本件被告丁○○夥同被告戊○○、甲○○基於意圖為自己不法所有之強盜犯意聯絡，且被告在鈺忻
    小吃店內櫃臺取得鐵製剪刀1把，另被告在林口山區持木棍1
    支，對於告訴人施以強暴、脅迫手段，至使告訴人不能抗拒
    ，而取告訴人所提領之現金12萬元及提款卡，核被告3 人所
    為，均係犯刑法第330條第1項之結夥三人以上攜帶兇器強盜
    罪，被告3 人間有犯意聯絡及行為分擔，為共同正犯。被告
    丁○○持有如附表所示具殺傷力之改造手槍部分，另犯槍砲
    彈藥刀械管制條例第8條第4項之未經許可持有具殺傷力之改
    造手槍罪，其所犯上開2 罪間，犯意各別，罪名有異，應予
    分論併罰。至被告3 人於強盜行為過程中，剝奪告訴人之行
    動自由及造成告訴人受傷，此乃被告3 人對之實施強暴手段
    之當然結果，應包括於強盜行為之內，不另成立刑法第302
    條第1項非法剝奪行動自由及第277條第1 項之傷害罪（最高
    法院24度上字第4407號判例、91年度台上字第1441號判決意
    旨參照），附此敘明。
  (二)爰審酌被告3 人身強力壯，不思正途以獲取金錢，竟覬覦告
    訴人售屋所得鉅款，而藉詞向其強索款項，且渠等實施強暴
    、脅迫手段惡劣，除造成告訴人財物損失外，亦致告訴人身
    心受創，惡性非輕，惟被告甲○○事後業已向告訴人道歉，
    並取得告訴人之諒解，業據告訴人於本院審理時到庭陳述無
    訛，再參酌被告等各自之生活狀況、犯罪動機、目的、分工
    程度等一切情狀，分別量處如主文所示之刑，被告丁○○部
    分並就併科罰金部分諭知易服勞役之折算標準及定其應執行
    之刑，以示懲儆。
  (三)扣案如附表所示之改造手槍1枝（含彈匣1個）經鑑定結果如
    附表所示，具有殺傷力，有前開刑事局槍彈鑑定書在卷可證
    ，核屬違禁物，應依刑法第38條第2項、第1項第1 款之規定
    宣告沒收。另被告丁○○用以包裹該改造手槍之毛巾1 條、
    塑膠袋3個及手提紙袋1個，均係供被告丁○○持有該具殺傷
    力之改造手槍之用且屬其所有，業據被告丁○○供承在卷，
    均依刑法第38條第3項、第1項第2款之規定宣告沒收。
  (四)至扣案之彈殼1 顆業經擊發，且無證據證明係被告丁○○利
    用該改造手槍而擊發之，既不具子彈之功能而非屬違禁物，
    爰不併予宣告沒收。又扣案之行動電話1具（含門號0000000
    0000號SIM卡1枚），雖係被告丁○○所有且供其日常使用，
    然無積極證據證明係供其犯本件加重強盜犯行所使用，難認
    係供被告丁○○本件犯罪所用之物，亦不予宣告沒收，併予
    敘明。
據上論斷，應依刑事訴訟法第299條第1項前段，槍砲彈藥刀械管
制條例第8條第4項，刑法第11條前段、第28條、330條第1項、第
42條第3項、第51條第5款、第38條第1項第1款、第2 款，判決如
主文。
本案經檢察官郭昭吟到庭執行職務
中    華    民    國    98    年    2     月    6     日
                  刑事第十八庭  審判長法  官  胡宗淦
                                      法  官  林芳華
                                      法  官  彭慶文
上正本證明與原本無異。
如不服本判決應於收受送達後10日內向本院提出上訴書狀，並應
敘述具體理由；其未敘述上訴理由者，應於上訴期間屆滿後20日
內向本院補提理由書（均須按他造當事人之人數附繕本）「切勿
逕送上級法院」。告訴人或被害人如對於本判決不服者，應具備
理由請求檢察官上訴，其上訴期間之計算係以檢察官收受判決正
本之日期為準。
                                      書記官  陳怡君
中    華    民    國    98    年    2     月    6     日
附錄法條：
中華民國刑法第321條
（加重竊盜罪）
犯竊盜罪而有左列情形之一者，處6月以上、5年以下有期徒刑：
一、於夜間侵入住宅或有人居住之建築物、船艦或隱匿其內而犯
    之者。
二、毀越門扇、牆垣或其他安全設備而犯之者。
三、攜帶兇器而犯之者。
四、結夥三人以上而犯之者。
五、乘火災、水災或其他災害之際而犯之者。
六、在車站或埠頭而犯之者。
前項之未遂犯罰之。
中華民國刑法第328條
（普通強盜罪）
意圖為自己或第三人不法之所有，以強暴、脅迫、藥劑、催眠術
或他法，至使不能抗拒，而取他人之物或使其交付者，為強盜罪
，處5年以上有期徒刑。
以前項方法得財產上不法之利益或使第三人得之者，亦同。
犯強盜罪因而致人於死者，處死刑、無期徒刑或10年以上有期徒
刑；致重傷者，處無期徒刑或7年以上有期徒刑。
第 1 項及第 2 項之未遂犯罰之。
預備犯強盜罪者，處1年以下有期徒刑、拘役或3千元以下罰金。
中華民國刑法第330條
（加重強盜罪）
犯強盜罪而有第321條第1項各款情形之一者，處7年以上有期徒
刑。
前項之未遂犯罰之。
附表：
┌───────────┬──────────────┐
│ 扣    案    物    品 │ 鑑      定      結      果 │
├───────────┼──────────────┤
│改造手槍1枝（含彈匣1個│認係改造手槍，由仿FN廠1910型│
│，槍枝管制編號：110202│半自動手槍製造之槍枝，換裝土│
│8834號）              │造金屬槍管而成，擊發功能正常│
│                      │，可供發射適用子彈，認具殺傷│
│                      │力。                        │
└───────────┴──────────────┘


司法院資訊處製作；財團法人民間司法改革基金會備份。
